【裁判字號】    97,消債更,1845
【裁判日期】    980710
【裁判案由】    聲請更生程序
【裁判全文】
臺灣高雄地方法院民事裁定          97年度消債更字第1845號
聲  請  人  甲○○
上列當事人因消費者債務清理事件聲請更生，本院裁定如下：
  主  文
聲請駁回。
聲請費用由聲請人負擔。
    理  由
一、聲請人意旨略以：聲請人即債務人（以下簡稱聲請人）現積
    欠台灣土地銀行股份有限公司（下稱土地銀行）等金融機構
    債權人共計新臺幣（下同）4,739,819 元，於消費者債務清
    理條例施行後，提出債權人清冊，請求最大債權銀行即土地
    銀行共同協商債務清償方案，惟遭土地銀行以未能接受足以
    負擔之還款方案為由，致協商不成立。現聲請人名下雖有房
    屋、土地各1 筆、汽車1 部、投資2 筆，每月薪資收入約
    23,000元至26,000元，但所投資之中紡股票已下市，另旺承
    公司原為兄長所有，本因無法營運而欲註銷登記，惟聲請人
    為利於從事中小企業輔導規劃之接案，故轉登記為聲請人所
    有，又聲請人每月須支出膳食費6,000 元、交通費800 元、
    水、電、瓦斯、電話費2,050 元、醫療、保險費3,660 元、
    雜支、稅費2,040 元、房屋貸款6,500 元，另需支付母親伙
    食費1, 000元，是以聲請人每月收入扣除上開支出後，所餘
    實無法清償債務，為此，爰依法聲請准予裁定更生等語。
二、按債務人不能清償債務或有不能清償之虞者，得依本條例所
    定更生或清算程序，清理其債務，消費者債務清理條例第3
    條定有明文。又聲請更生或清算不合程式或不備其他要件者
    ，法院應以裁定駁回之，但其情形可以補正者，法院應定期
    間先命補正，復為同條例第8 條所明定。
三、經查：
(一)聲請人主張其於消費者債務清理條例施行後，提出債權人清
    冊，請求最大債權銀行即土地銀行共同協商債務清償方案，
    惟遭土地銀行以未能接受足以負擔之還款方案為由，致協商
    不成立等情，業據其提出土地銀行出具之前置協商不成立通
    知書在卷可稽（見本院卷第15頁），堪予認定。依前揭說明
    意旨，聲請人既已依同條例第151 條規定行前置協商程序而
    不成立，本院即應審酌聲請人是否已陷於不能清償債務或有
    不能清償之虞。
(二)查聲請人雖陳稱目前每月薪資收入約23,000至26,000元，並
    提出綜合所得稅各類所得資料清單、薪資扣繳憑單為證（見
    本院卷第37頁至第38頁、第245 頁），惟依上開資料顯示，
    有關旺承公司就聲請人之薪資，於96、97年度均僅申報96,0
    00元，顯未能完全顯現聲請人之收入，而聲請人又為該公司
    之負責人，是聲請人之每月收入是否果如其所陳報，尚非無
    疑，參諸，聲請人所參加之全民健康保險，係以雇主身分投
    保，投保金額為33,300元，有保險對象投保歷史列印清單在
    卷可參（見本院卷第44頁），而依全民健康保險法第22條規
    定，雇主之投保金額為其營利所得，是應以其投保金額33,3
    00元，認列其每月收入為適當。另聲請人陳報其每月須支出
    22,050元（含扶養費1,000 元），惟其中房屋貸款屬聲請人
    之債務，尚非得列為每月必要生活支出而優先支出，此外，
    聲請人既已揹負巨額負債，其生活費之標準即應予以壓縮至
    最低標準，始符公允，依內政部公告之98年度高雄市最低生
    活費，為每人每月11,309元，而上開公告係內政部依據社會
    救助法第4 條規定所制訂之標準，應屬可採。是以，於計算
    聲請人之每月基本生活費用即應以上開標準之11,309元為宜
    。按「受扶養權利者，以不能維持生活而無謀生能力者為限
    ；前項無謀生能力之限制，於直系血親尊親屬不適用之。」
    民法第1117條定有明文。查聲請人之母李許罔市名下並無財
    產，95年無所得，96年度僅有所得1,091 元，此有其財產歸
    屬資料清單、綜合所得稅各類所得資料清單在卷可憑（見本
    院卷第102 頁至104 頁），是依其資產顯不能維持生活，而
    有受扶養之必要，又應負扶養李許罔市義務之人，依聲請人
    所提之家族系統表有4 人，此亦有戶籍謄本、家族系統表足
    憑（見本院卷第95頁至96頁、第137 頁），是審酌上開情形
    ，聲請人主張應負擔扶養費1,000 元尚屬合理。從而，聲請
    人每月所應支出之必要費用為12,309元。
(三)又聲請人目前積欠擔保債務3,839,345 元、現金卡債務382,
    000 元、信用卡債務507,819 元，有土地銀行陳報狀、當事
    人綜合信用報告足稽（見本院卷第239 頁、第43頁），而其
    中房貸債務，有聲請人名下坐落高雄市○○區○○段14地號
    土地及其上建物3604建號房屋設定抵押權予放款銀行即土地
    銀行供擔保，又上開房地於93年9 月買賣時之總值為4,130,
    000 元，此亦有土地、建物登記謄本、買賣契約書足憑，是
    考量目前經濟狀況、房屋折舊等情，認該房地之現值應足供
    清償所積欠之房屋貸款。再者，聲請人其他之現金卡及信用
    卡債務，倘以其一般利率行情20% 計算，每月應繳利息約為
    14,831元。則以聲請人每月平均收入33,300元扣除每月必要
    支出12,309元及上述每月應繳利息14,831元後，尚餘6,160
    元（此尚且未計算其投資金額），可供按月償還上開欠款本
    金，或為其他暫時必要之臨時支出，且經逐次攤還本金後，
    聲請人每月應繳利息負擔亦日漸減輕，再參酌聲請人為54年
    出生，正值壯年，且有固定收入等節以觀，以聲請人上開資
    產、收入及支出剩餘情形，應可在未來相當期限內逐步將債
    務清償完畢，自難認聲請人有不能清償債務或不能清償之虞
    之情事。
四、綜上所述，聲請人既有工作，且其收入扣除其個人必要生活
    費用及扶養費支出後，並無不能清償債務或不能清償之虞之
    情事，其聲請既不符合消費者債務清理條例第3 條所定要件
    ，且此要件欠缺又屬無從補正，依上揭條文意旨，自應駁回
    其更生之聲請，爰裁定如主文。
五、依消費者債務清理條例第11條第1 項、第8 條前段、第15條
    ，民事訴訟法第78條、第95條，裁定如主文。
中    華    民    國    98    年    7     月    10    日
                民事第六庭    法      官    楊國祥
上為正本係照原本作成。
如不服本裁定，應於裁定送達後10日內，以書狀向本院提出抗告
，並繳納抗告費新臺幣1千元。
中    華    民    國    98    年    7     月    10    日
                              書  記  官    王楨珍


司法院資訊處製作；財團法人民間司法改革基金會備份。
